臺灣桃園地方法院刑事判決　　　　　　　　　　　　　九十年度訴字第一二二號
　　公　訴　人　臺灣桃園地方法院檢察署檢察官
　　被　　　告　甲○○
　　　　　　　　乙○○
　　共　　　同
　　指定辯護人　本院公設辯護人　丙○○
右列被告因違反懲治盜匪條例等案件，經檢察官提起公訴（九十年度偵字第一０一五
八號、第一０九二七號、第一一四六二號），及移送併辦（九十年度偵字第一九七０
六號），本院判決如左：
        主  文
乙○○、甲○○意圖為自己不法之所有，結夥三人以上，以強暴至使不能抗拒，而取
他人之物，均累犯，各處有期徒刑捌年。
乙○○被訴竊盜部分無罪。
        事  實
一、乙○○自民國六十四年間起即犯多項前科，其曾於六十四年間犯恐嚇罪，經判處
    有期徒刑一年確定，又於七十三年間犯竊盜罪，經判處有期徒刑一年確定，再於
    七十三年間犯過失致死罪，經判處有期徒刑一年確定，再於七十八年間因犯竊盜
    、妨害風化、侵占等罪，經台灣高等法院判處有期徒刑二年六月，刑前強制工作
    三年確定，其中有期徒刑部分於八十年間經減刑為有期徒刑一年三月，又於八十
    六年間因犯竊盜罪，經判處有期徒刑四月確定，以上各開罪刑均經入獄執行完畢
    ，再於八十七年間犯竊盜罪，經本院於八十八年五月五日判處有期徒刑五月確定
    ，甫於八十八年八月八日執行完畢；甲○○曾於八十五年間犯竊盜罪，經臺灣臺
    中地方法院於八十五年六月十八日判處有期徒刑五月確定，甫於八十五年十二月
    廿一日縮刑期滿；二人均不知悔改，與戊○○（已審結）基於共同意圖為自己不
    法之所有之犯意聯絡，於九十年五月廿三日晚間十時五十分許，在桃園火車站外
    見丁○○獨自一人沿桃園巿中正路行走，認其獨行可欺，乃一路尾隨，至桃園巿
    成功路桃園國小、文昌公園前，丁○○欲牽機車回家時，先由乙○○自後勒住丁○○脖子，並藉口恫稱丁○○長得像欺負其之兄弟之人，丁○○因陷不能抗拒之
    程度，乙○○即動手將丁○○掛於項上之金項鍊一條強扯得手，戊○○於此同時
    站在丁○○之機車前，並將丁○○插在機車上之鑰匙拔走，阻止丁○○騎車逃離
    ，且假意示意丁○○有話好好說，甲○○則站立一旁擔任把風及助勢，乙○○再
    藉口要撥一通行動電話，嚇令丁○○將行動電話取出依指示撥號，丁○○因憚於
    其之淫威，乃將己之ＮＯＫＩＡ六二一０型式手機一支取出依指示撥號，乙○○
    旋將該支手機強搶入己，丁○○雖苦苦哀求渠等返還金鍊項及手機，然渠等不為
    所動，戊○○、乙○○並向丁○○恫稱留在原地不要離開，渠等要帶人來指認丁○○是否為毆打乙○○朋友之人，戊○○、乙○○、甲○○隨即揚長而去，三人
    共乘火車至板橋火車站，又乘計程車至台北巿廣州街二一五號之「金玉樓銀樓」
    ，由乙○○入內典當渠等甫搶得之前開金項鍊一條，得款新台幣（下同）七千一
    百四十八元，朋分花用殆盡，渠等搶得之強開手機一具，則由乙○○交予甲○○
    使用。
二、案經丁○○訴由桃園縣警察局報請臺灣桃園地方法院檢察署檢察官偵查起訴及移
    送併辦。
        理  由
甲、被告甲○○與被告乙○○有罪部分：
一、訊據被告乙○○、甲○○固不否認於右開時、地與已決被告戊○○在場，並與被
    害人丁○○發生若干衝突，嗣後並有共至萬華之金玉樓銀樓典當被害人之金項鍊
    ，然均矢口否認右開強盜犯行，被告乙○○辯稱：伊在桃園國小轉角處看到丁○○，認為丁○○係前一晚打伊之人，伊就追上去問，並追逐丁○○至右開案發地
    點，和丁○○發生拉扯，丁○○之金項鍊是拉扯過程中不小心掉在地上，伊在桃
    園國小轉角處看到丁○○時，伊和甲○○、戊○○、綽號「周仔」之人即在一起
    ，伊和丁○○拉扯時，渠等在一旁看而已，伊將丁○○不小心掉在地上之金項鍊
    拾起還給丁○○，不知何原因該金項鍊又跑到「周仔」手上，是丁○○離去後，
    「周仔」跟渠等提議要去典當該金項鍊，至於丁○○之手機，伊確有拿來打，然
    後來有還丁○○云云；被告甲○○辯稱：伊本來沒有和乙○○、戊○○在一起，
    是剛巧路過成功路文昌公園旁看到乙○○、戊○○和丁○○站在一起，乙○○並
    與丁○○爭執拉扯，在拉扯過程中，丁○○之金項鍊掉在地上，丁○○自己嚇到
    就跑走了，乙○○就把金項鍊撿起來並提議至萬華當舖典當，是乙○○進當舖的
    ，伊僅分得贓款一千元左右，伊並無向丁○○拿其之手機，現場暗暗的，伊不知
    乙○○、戊○○有無向丁○○拿手機云云。惟查：已決被告戊○○於九十年六月
    廿二日警訊時供承「九十年五月廿三日廿二時左右在桃園巿文昌公園附近與『阿
    鋒』（乙○○）共同強盜一位夜校生廿歲左右男子（即丁○○）金項鍊一條、手
    機一支」、「是由『阿鋒』找到目標後，『阿鋒』即上前將對方攔住，並拉住對
    方不讓他走，『阿鋒』就叫我打對方，但是我沒有打，『阿鋒』就自行將手機及
    金項鍊搶走，金項鍊在當晚廿三時五十分左右賣到台北巿廣州街二一五號金玉樓
    銀樓得款七千一百四十八元．．．」、「我所犯的強盜案都是『阿鋒』指使我的
    」，其於同日接受內勤檢察官偵訊時再自承其於九十年五月廿三日廿二時，在桃
    園巿文昌公園附近與乙○○共同強盜丁○○之財物，「．．．當時是由范某自被
    害人後面抓住他的衣領，並勒住他的脖子，並將他的項鍊拿下來，並叫被害人將
    手機拿出來，後來我們就離開了，並至北巿龍山附近當舖當掉，當了七千多元，
    ．．．」，其於該日接受本院羈押訊問時又自承該次與乙○○共同強盜被害人丁○○之財物，可見被告戊○○於九十年六月廿二日之警訊供詞確係出諸其自由意
    識下之陳述，其於本院審理時竟辯稱該次警訊係受到警方刑求逼供所致云云，核
    無足採。非惟如是，其於九十年六月廿六日為警借提偵訊時亦供稱伊先前所作之
    警訊筆錄均實在，警方訊畢，將之押還臺灣桃園地方法院檢察署，接受檢察官訊
    問時，其亦仍表示警訊內容實在。被告戊○○於九十年七月十二日接受承辦檢察
    官偵訊時又供承乙○○上去勾住被害人丁○○之脖子，拉下其之鍊項，伊則堵在
    其之機車前，不讓其騎車離開等語。再查，屬共犯之被告乙○○於九十年六月廿
    三日初次警訊表示係伊與戊○○、甲○○一起動手行搶丁○○，甲○○從桃園巿
    中正路遠東百貨舊址開始跟縱丁○○至文昌公園附近時，由伊上前抓住丁○○肩
    膀，叫其把財物交出來，然其不從，伊就動手拉其脖子上金項鍊得手，手機是甲○○強取的，甲○○說要以五千元向伊購買，事畢，伊和戊○○、甲○○搭火車
    至台北萬華之金玉樓銀樓變賣朋分、渠等犯強盜案都是由伊提議且選定目標的等
    語；其雖於同日接受內勤檢察官偵訊時即翻稱九十年五月廿三日之前天晚上有一
    「朋友」被打，伊認出係丁○○，於是將其攔下，伊與丁○○發生爭吵，打起來
    ，丁○○跑掉，伊撿起丁○○掉下之項鍊，伊在警局之自白係因遭警刑求云云，
    於同日接受本院羈押訊問時則除以內勤檢察官偵訊時之供詞置辯外，又稱伊遇見
    丁○○，認為丁○○係打伊朋友「番石榴」（按即被告戊○○，其之外號為「芭
    樂」）之人云云，然其於九十年六月廿六日為警借提偵訊時供稱伊先前所作之警
    訊筆錄均實在，並表示係伊與戊○○、甲○○及綽號「周仔」共四人共同行搶丁○○之金項鍊，行搶完畢，坐火車至台北典當朋分，丁○○之手機則被甲○○拿
    走等語，警方訊畢，將之押還臺灣桃園地方法院檢察署，接受檢察官訊問時，其
    亦仍表示警訊內容實在，可見被告乙○○之警訊供詞屬實，其後於偵訊、本院羈
    押訊問之辯詞，均係臨訟卸責之詞，不足採信，其警訊時之自白則堪認屬實。復
    查，被告戊○○於本院九十年七月廿七日、同年十二月五日審理時辯稱乙○○看
    見被害人丁○○時，認為丁○○長得很像案發前一日打「乙○○朋友」之人，所
    以乙○○與伊才會追上去，後來並要丁○○跟渠二人一起去找乙○○被打的朋友
    ，給其指認，因丁○○不肯跟渠二人一起去，所以乙○○才要丁○○拿金項鍊做
    抵押云云，然共犯乙○○於前開內勤檢察官偵訊、本院羈押訊問時卻稱伊看見丁○○時，認為丁○○係案發日之前天晚上打「被告戊○○」之人云云，其於本院
    九十年七月廿七日與被告戊○○隔離訊問時則又辯稱伊當時看見丁○○，認為丁○○是前一晚打「伊」之人，所以才追上去云云，可見被告戊○○、乙○○雖辯
    稱誤會被害人丁○○係打「渠等」或「渠等友人之人」云云，且以此為本案（即
    強盜被害人丁○○財物）之防禦重點，然對於「渠等」或「渠等友人之人」為何
    人，非惟無法交待清楚，且前後所供亦相互矛盾，該項防禦核非屬實。又查，被
    害人丁○○於九十年十二月十九日到院證稱「那天晚上十點半我從桃園火車站出
    來，沿著中正路走，因我的機車放在成功路的中國信託附近，我要牽機車回家，
    我在中正路走的時候，過了肯德基時發現有一個人跟蹤我，我左轉成功路要牽機
    車，跟蹤我的那個人（比較老，應該就是乙○○）就勒住我的脖子，說我像欺負
    他兄弟的人，然後我的鍊子（是一般的金項鍊）就被扯掉了，他要我到旁邊與他
    講清楚，這時第二個人就出現（應該就是庭上的戊○○），然後戊○○就說有話
    好好說，我跟他們說可能是他們二人認錯人，年紀較大的（乙○○）說要撥一通
    行動電話，我就把我的行動電話拿出來，依照他指示的號碼去撥，但是該號碼的
    電話沒有接通，乙○○就把我的手機搶過去，我就向乙○○要我的行動電話，並
    和他搶起來，我苦苦哀求他們把我的金項鍊、手機還給我，後來他們二人叫我站
    在原處不要離開，說他們要帶另一批人來指認我是否為毆打乙○○朋友的人，我
    那時很緊張，過了一段時間我看到乙○○把手機拿給另一個人（是戊○○或甲○○我不知道，因他們背對著我，他們一共有三人），我就把我的機車鑰匙搶回來
    （他們原先有把我的鑰匙搶走），先騎機車到桃新醫院對面的景福派出所報案。
    」等語。另查，被告戊○○既辯稱被害人丁○○因不肯與伊及乙○○去找被丁○○打的友人指認，所以自願將金項鍊留給渠等做抵押，然其又供稱渠等未留下丁○○之姓名、地址等資料，況渠等亦無丁○○之照片，則如此又如何讓渠等之友
    人指認？即指認畢，若確認丁○○確非打渠等友人之人，金項鍊又如何歸還丁○○？渠等徒空口以誤會丁○○係打渠等友人之人，因要給渠等友人指認，才留下
    丁○○之金項鍊做抵押云云置辯，核無實益。至被告戊○○於九十年七月十二日
    接受承辦檢察官偵訊時，對於渠等如何劫得被害人丁○○之金項鍊一節，供以「
    我過去時，鍊子即在乙○○的手上，後來乙○○有還被害人，但不知為何，最後
    又回到乙○○手上．．．」，此與其前警、偵訊時明確供承係共犯乙○○自後勾
    住丁○○脖子並扯下其脖子上之金項鍊之說法不同，亦與其於本院明確供承係因
    丁○○不肯與渠等去給渠等之友人指認，所以留下丁○○之金項鍊之辯詞不符；
    共犯乙○○於本院九十年七月廿七日審理時則供稱丁○○之金項鍊是伊與其拉扯
    時，不小心掉在地上的，伊撿起來還給丁○○，不知何原因該金項鍊又跑到「周
    仔」手上，是丁○○離去後，「周仔」才跟渠等提議要去典當該金項鍊云云，此
    與其前開之警、偵訊內容不符，亦與被告戊○○之辯詞相左；至共犯甲○○於本
    院九十年七月廿七日審理時供陳「我本來並沒有和戊○○、乙○○在一起，是剛
    巧路過成功路文昌公園旁看到戊○○、乙○○及被害人站在一起，乙○○並與被
    害人爭執拉扯，在拉扯過程中，被害人的項鍊掉在地上，被害人嚇到自己跑走了
    ，乙○○就把項鍊撿起來並提議至萬華當舖典當．．．」，該項供詞與被告戊○○、乙○○之前開說詞又不相符，矧共犯甲○○於九十年六月廿三日警訊時本矢
    口辯稱不認識乙○○、戊○○，亦無參與搶劫被害人丁○○，警方九十年六月廿
    六日借提偵訊時，始供承認識乙○○、戊○○，該二人搶劫丁○○時，伊有在旁
    邊看，亦有一起去當舖，並分到一千元左右云云；由此可見，被告戊○○、乙○○、甲○○之供詞前後矛盾，相互間亦不相符，渠等欲以案情之枝微末節以圖掩
    飾共同強盜之犯行之意圖至明，本院審酌前開各情，認被告戊○○之警、偵訊供
    詞、共犯乙○○九十年六月廿三日、同年月廿六日之警訊供詞、被害人丁○○於
    本院之前開指訴為可採，據以認定被告戊○○、乙○○、甲○○強盜被害人丁○○之右開犯行。末以，公訴人指述被告戊○○有拿一支電擊棒阻止被害人丁○○
    騎機車一節，非惟被告戊○○否認有持電擊棒威嚇被害人丁○○，丁○○亦於本
    院九十年十二月十九日審理時證稱當時案發地點很暗，時間亦相隔甚久，伊不確
    定戊○○手上拿的是否為電擊棒等語，因之，公訴人所指該情節尚屬無從認定，
    另被告戊○○、乙○○、甲○○雖間或提及本案參與者尚有一姓名年籍不詳之「
    周仔」，然被害人丁○○於警訊、本院作證時，均陳稱強盜伊之財物之人僅該三
    人，因之，本件共犯僅認定為該三人，「周仔」則不與之。此外，金玉樓銀樓之
    負責人胡念親亦於警訊時供述乙○○典當金項鍊之情節，並提出該銀樓之監視錄
    影帶一捲、金飾來源證明書一紙可資佐證，本件事證明確，被告乙○○、甲○○
    之犯行均堪認定。
二、被告乙○○、甲○○行為時，懲治盜匪條例尚屬有效適用之法律，然該條例已於
    九十一年一月八日經立法院三讀通過廢止，並於同日三讀修正刑法分則第三十章
    有關強盜罪之法條，於九十一年一月卅日經總統明令公布，於同年二月一日生效
    ，其中第三百三十條第一項之加重強盜罪之刑度與懲治盜匪條例第五條第一項第
    一款之普通強盜罪之刑度相比，前後之刑度較輕，依刑法第二條第一項前段之規
    定，自應適用修正後之刑法第三百三十條第一項論處；故核被告乙○○、甲○○
    所為，均係犯刑法第三百三十條第一項之加重強盜罪。被告乙○○、甲○○所犯
    普通盜匪罪，與已決被告戊○○間，互有犯意聯絡、行為分擔，為共同正犯。被
    告乙○○自六十四年間起即犯多項前科，其曾於六十四年間犯恐嚇罪，經判處有
    期徒刑一年確定，又於七十三年間犯竊盜罪，經判處有期徒刑一年確定，再於七
    十三年間犯過失致死罪，經判處有期徒刑一年確定，再於七十八年間因犯竊盜、
    妨害風化、侵占等罪，經台灣高等法院判處有期徒刑二年六月，刑前強制工作三
    年確定，其中有期徒刑部分於八十年間經減刑為有期徒刑一年三月，又於八十六
    年間因犯竊盜罪，經判處有期徒刑四月確定，以上各開罪刑均經入獄執行完畢，
    再於八十七年間犯竊盜罪，經本院於八十八年五月五日判處有期徒刑五月確定，
    甫於八十八年八月八日執行完畢；甲○○曾於八十五年間犯竊盜罪，經臺灣臺中
    地方法院於八十五年六月十八日判處有期徒刑五月確定，甫於八十五年十二月廿
    一日縮刑期滿，此有臺灣高等法院被告全國前案紀錄表二紙、臺灣桃園地方法院
    檢察署刑案資料查註紀錄表一紙在卷可稽，渠二人於執行完畢五年內再犯本件有
    期徒刑以上之罪，為累犯，應依刑法第四十七條之規定加重其刑。審酌被告乙○○、甲○○夥眾強盜他人財物對社會治安危害甚重、渠等犯罪手段、犯罪所得、
    犯後態度不佳等一切情狀，量處如主文所示之刑。至扣案之電擊棒一支，因未能
    認定為犯案工具，自不另諭知沒收。
三、公訴意旨另以：被告乙○○與戊○○、綽號「老鼠」之人，於九十年五月中旬，
    在中壢巿公七停車場內，由乙○○徒手毆擊某被害人至不能抗拒；戊○○將被害
    人壓倒在椅子上盜取一萬六千元，因認被告戊○○另涉犯懲治盜匪條例第五條第
    一項第一款之盜匪罪。按犯罪事實應依證據認定之，無證據不得推定其犯罪事實
    ，刑事訴訟法第一百五十四條定有明文。又認定不利於被告之事實，須依積極證
    據，苟積極證據不足為不利於被告事實之認定時，即應為有利於被告之認定，更
    不必有何有利之證據，最高法院三十年上字第八一六號著有判例可資參照。又被
    告之自白，不得作為有罪判決之唯一證據，仍應調查其他必要之證據，以察其是
    否與事實相符，此在刑事訴訟法第一百五十六條第二項亦規定甚明。經查：本案
    被告乙○○、戊○○雖間或在警、偵訊、本院審理時，曾一度自承確有犯右開犯
    行，然該二被告之自白是否即與真實相符，則非有被害人出面指認不可，公訴人
    所指右開犯行既自始即無任何被害人出面指認，則渠二人之自白是否確與真實相
    符，即屬無從查證，審諸右開判例及法條，本應諭知無罪之判決，然此部分若果
    成罪，則與前開論罪部分具有連續犯裁判上一罪之關係，自不另為無罪之諭知。
乙、被告乙○○無罪部分：
一、公訴意旨略以：（一）被告乙○○與戊○○共同於九十年六月中旬，於桃園巿朝
陽公園內，趁某被害人酒醉不注意皮包掉落，趁機竊取皮包內之八千元；（二）
    被告乙○○於九十年六月中旬，在桃園巿大廟內，與被害人下棋，趁被害人將手
    機置在椅子上不注意之際，竊取該手機一支；因認被告乙○○另涉犯刑法第三百
    二十條第一項之竊盜罪。
二、按犯罪事實應依證據認定之，無證據不得推定其犯罪事實，刑事訴訟法第一百五
    十四條定有明文。又認定不利於被告之事實，須依積極證據，苟積極證據不足為
    不利於被告事實之認定時，即應為有利於被告之認定，更不必有何有利之證據，
    最高法院三十年上字第八一六號著有判例可資參照。又被告之自白，不得作為有
    罪判決之唯一證據，仍應調查其他必要之證據，以察其是否與事實相符，此在刑
    事訴訟法第一百五十六條第二項亦規定甚明。經查：本案被告乙○○、戊○○雖
    間或在警、偵訊、本院審理時，曾一度自承確有犯右開犯行，然該二被告之自白
    是否即與真實相符，則非有被害人出面指認不可，公訴人所指右開犯行既自始即
    無任何被害人出面指認，則渠二人之自白是否確與真實相符，即屬無從查證，審
    諸右開判例及法條，此部分自應諭知無罪之判決。
三、被告乙○○竊盜部分既屬無罪，則臺灣桃園地方法院檢察署檢察官所移送併辦之
    九十年度偵字第一九七０六號案件，自應退回檢察官另行處理。
據上論斷，應依刑事訴訟法第二百九十九條第一項前段、第三百零一條第一項，刑法
第二條第一項前段、第二十八條、（修正後）第三百三十條第一項、第四十七條，判
決如主文。
本案經檢察官林鈺雄到庭執行職務
中      華      民      國      九十一    年    四      月      一      日
                                臺灣桃園地方法院刑事第一庭
                                      法  官    曾  雨  明
右正本證明與原本無異。
如不服本判決，應於判決送達後十日內向本院提出上訴狀( 應附繕本 )，上訴於
臺灣高等法院。
                                      書記官    戴  育  萍
中        華        民        國     九十一    年     四    月    八    日
附論罪科刑依據之法條：
修正刑法第三百三十條第一項
犯強盜罪而有第三百二十一條第一項各款情形之一者，處五年以上十二年以下有期徒
刑。
